臺灣板橋地方法院刑事判決　　　　　　100年度簡上字第724號
上　訴　人
即　被　告　賴嘉祺
上列上訴人因詐欺案件，不服本院刑事庭中華民國一００年七月
十八日一００年度簡字第五０五五號第一審刑事簡易判決（聲請
簡易判決處刑案號：一００年度偵字第一四六三六號），提起上
訴，本院管轄之第二審合議庭判決如下：
    主  文
上訴駁回。
賴嘉祺緩刑貳年。賴嘉祺並應依附表所示之給付方式向曾瓊鋒、
王文聖、李怡靜、羅巧宜給付如附表所示之金額。
    事  實
一、本件經本院管轄第二審之合議庭審理結果，認原審以被告即
    上訴人賴嘉祺犯刑法第三十條第一項前段、第三百三十九條
    第一項之幫助詐欺取財罪，判處拘役五十日，如易科罰金，
    以新臺幣（下同）一千元折算一日。經核其認事用法及量刑
    均無不當，應予維持，並引用原審刑事簡易判決書記載之事
    實、證據及理由（如附件）。
二、上訴人即被告提起本件上訴，其上訴意旨略以：鳳鳴郵局存
    摺是在我國小六年級的時候申請的，使用到我畢業工作作為
    薪資轉帳，一直到我十八歲，萊爾富離職我就沒有使用了，
    後來我到達美樂公司上班之後，我就另開華南銀行的帳戶作
    為薪資轉帳使用。華南帳戶我使用到今年二月，因為過年的
    時候我就沒有在達美樂工作，到二月之後我就沒有再使用華
    南銀行帳戶，但是鳳鳴郵局的帳戶我還都有在使用，我都是
    拿來做存錢使用，就都是存個幾千元。三月初我去存錢的時
    候，我鳳鳴郵局的存摺帶在身上，當時我因為郵局提款卡有
    附袋子，所以我就把華南銀行的提款卡一併放在郵局存摺的
    袋子裡面，這個袋子我都是每天都放在我的包包裡面，之後
    我去油畫課也都是把這個包包帶著，後來可能我拿包包的時
    候，把郵局的存摺弄掉了，所以二張提款卡也可能跟著掉了
    ，我密碼是用我的出生年月日，密碼我沒有另外用紙做記錄
    ，所以撿到我提款卡的人可能是用我的出生年月日來猜我的
    密碼。我發現東西遺失的時間是在四月六號，我三月中的時
    候還有去郵局存錢，那時候我是把東西都放在包包裡面，後
    來四月六號我去華南銀行要換新存摺的時候才發現郵局存摺
    、二張提款卡都不見了（舊本子刷完），當時華南銀行的人
    跟我說我的帳戶有異常說我的帳戶是警示戶，然後華南銀行
    的人員就幫我報警，然後帶我到鶯歌派出所作筆錄，我到派
    出所的時候，警察跟我說找不到我的資料，只有說有被害人
    報案，但是因為被害人沒有製作筆錄，所以我沒有辦法在派
    出所製作筆錄。三月間我到郵局好像是存了六千元，當時我
    都是存十元及五十元的零錢，隔天我因為要買油畫的畫具，
    所以我有領了好像六千元，我領完錢之後，郵局帳戶就剩下
    約一千多元（經提示帳戶明細資料），（被告改稱）應該是
    提九千元，我領了之後帳戶就剩下沒有多少錢。我沒有因為
    應徵工作，而交出帳戶及提款卡。我真的不知道我東西何時
    間掉的，但是三月十號我是去郵局臨櫃存款，然後利用提款
    卡提款，在這個時間點我的提款卡都還在，我沒有給我朋友
    任何的提款卡、存摺等資料云云。
三、然查，關於被告前述辯解如何不可採之部分，已經原審判決
    於事實及理由欄中之一、中引用檢察官聲請簡易判決處刑書
    證據並所犯法條中「又個人帳戶事關自身財產權益之保障，
    一般人均有妥善保管存摺、金融卡，並就密碼嚴格保密，以
    防止被他人盜用之認知，被告將存摺、金融卡一同放置於提
    包內，已與常情有悖，又既是置於日常生活常用之提包貼身
    保管，豈有遺失而不知之理，且遲未向金融機構申報掛失等
    情，此均與常情有違。況依一般社會常情，欲使用金融卡領
    取款項者，須於金融機構所設置之自動櫃員機上依指令操作
    ，並輸入正確之密碼，方可順利領得款項，由此可見，如非
    帳戶所有人同意、授權而告知金融卡密碼等情況，單純持有
    金融卡之人，欲隨機輸入號碼而領取款項之機會，以現今磁
    條或晶片金融卡至少4 位或6 位以上密碼之設計，不法之人
    任意輸入號碼而與正確之密碼相符者，機率微乎其微，反觀
    被告之上開銀行帳戶交易紀錄，可知上開帳戶經被害人匯款
    後，立即遭人提領，若非他人經被告告知提款密碼，豈能輕
    易透過自動櫃員機提款，足見被告應係蓄意將上開帳戶提款
    卡及密碼交付他人，而非不慎遺失致遭他人利用，故其主觀
    上應可預見該帳戶可能遭作為詐騙犯行之取款工具，而仍不
    違背其本意而為之，其顯有幫助詐欺之間接故意與行為。況
    且該詐欺集團若果未得被告同意使用前揭帳戶，則被告隨時
    有可能掛失並補發提款卡後將詐得入該帳戶之款項提領一空
    ，則該詐欺集團焉有可能甘冒此損失風險之理，是被告所辯
    上揭情詞顯與常情不符，其上開帳戶之提款卡及密碼應係被
    告提供予詐騙集團使用，應無疑義，被告犯嫌洵堪認定。」
    而論駁明確，本院經核原審判決就此所認定之理由並無任何
    違背經驗法則或論理法則之處，另補充理由如下：
  (一)查金融機關存款帳戶事關存戶個人財產權益之保障，其與存
    戶印鑑章結合，專有性自屬更高，若落入不明人士手中，極
    易被利用為取贓之犯罪工具，是一般人均有妥為保管以防止
    他人任意使用之認識。衡以被告於案發當時為一心智成熟之
    成年人，對此當有所認識，則被告何以輕忽而將其所稱之郵
    局存摺、鳳鳴郵局提款卡及華南銀行鶯歌分行提款卡一同放
    置於隨身攜帶的大包包內？且被告所有前揭鳳鳴郵局提款卡
    及華南銀行鶯歌分行提款卡之帳戶既均設有提款卡密碼，則
    該二帳戶內所有款項之提領均需輸入被告自設之密碼始得為
    之，復參以本件被害人曾瓊峰、王文聖、李怡靜、羅巧宜、
    蔡承祐均係於一００年四月一日陸續匯入被告所有前揭二帳
    戶內之款項，旋遭他人提領一空一節，有被告之前開鳳鳴郵
    局帳戶申辦資料及交易明細表、華南銀行鶯歌分行帳戶申辦
    資料及交易明細表等件在卷可憑。衡情而論，詐騙集團成員
    為順利取得贓款，勢必確信渠等手中所持用之該二帳號帳戶
    得正常存、提款或轉帳，以及確認被告不會辦理提款卡掛失
    而使原有之提款卡頓成廢物，如此，詐騙集團成員始能放心
    、大膽以之充為收受贓款之工具，要求被害人曾瓊峰、王文
    聖、李怡靜、羅巧宜、蔡承祐逕將該等款項陸續匯入該二帳
    戶後，旋即提領一空！再佐以被害人曾瓊峰、王文聖、李怡
    靜、羅巧宜、蔡承祐陸續匯款至被告所有之前揭二帳戶後，
    該等款項旋即遭他人分次提領而空，此觀被告之前開鳳鳴郵
    局帳戶申辦資料及交易明細表、華南銀行鶯歌分行帳戶申辦
    資料及交易明細表等件即明，更可見該詐騙集團成員在向被
    害人曾瓊峰、王文聖、李怡靜、羅巧宜、蔡承祐為詐騙行為
    時，確有充分把握該二帳戶不會被帳戶所有人掛失止付，是
    以被告當有將前揭二帳戶之提款卡提供與真實姓名年籍不詳
    之人士供作人頭帳戶使用，並告以提款卡密碼，該人及其所
    屬之詐騙集團成員方能無所顧忌，輕易利用前揭二帳戶作為
    詐欺取財之工具。
  (二)至被告雖又辯稱：我真的不知道我東西何時間掉的，但是三
    月十號我是去郵局臨櫃存款，然後利用提款卡提款，在這個
    時間點我的提款卡都還在，我沒有給我朋友任何的提款卡、
    存摺等資料。我密碼是用我的出生年月日，密碼我沒有另外
    用紙做記錄，所以撿到我提款卡的人可能是用我的出生年月
    日來猜我的密碼云云。然衡情以觀，提款卡或存摺上之基本
    記載本不會有何該所有人之年籍資料紀錄其上，而觀之被告
    自警詢及偵審以來亦未辯稱其除了鳳鳴郵局提款卡及存摺與
    華南銀行鶯歌分行提款卡等物遺失外，尚有何關於有年籍資
    料記載之相關證件有所遺失，且亦自承其密碼並無另外用紙
    做紀錄等情（參見偵卷第四—五頁正、反面、第一００—一
    ０一頁、本院卷一００年八月二十九日準備程序筆錄第二—
    三頁），則詐騙集團成員與被告並無任何干係，又豈能神準
    地猜出被告之出生年月日而用以解碼？是被告此部分所辯，
    更與常理嚴重相違，委無可採！綜上，堪認被告當有將前揭
    二帳戶之提款卡及密碼交付並告知予該名真實姓名年籍不詳
    之人士供作人頭帳戶使用，始得讓該人及其所屬之詐騙集團
    成員方能毫無忌憚，輕易利用前揭二帳戶作為詐欺取財之工
    具。
  (三)查金融機關存款帳戶，一般人極易申請取得，且個人之存款
    帳戶存簿，乃關係該帳戶之款項之存取，若非極為信任之親
    友因急迫情形有立即使用之必要之情形外，否則本可各自自
    行開立帳戶使用，自無須向他人借用或價購；個人之帳戶存
    簿，亦無任意交付予不認識之人之理；再電視、報紙、廣播
    及相關大眾傳播媒體對於使用人頭帳戶行詐騙或恐嚇之事，
    已廣為宣傳，則被告受有大學肄業之教育程度，於案發時為
    一心智成熟之成年人，此有其警詢筆錄及司法院電子閘門戶
    役政連結作業系統被告之個人基本資料查詢單各一份在卷可
    參，又被告於本院準備程序中亦自承曾於萊爾富超商、達美
    樂公司上班，鳳鳴郵局或華南銀行鶯歌分行之帳戶都各曾用
    以薪資轉帳一情。準此，其理應具有相當之智識程度與生活
    經驗，對此亦當認識甚明，卻猶將其所有之前揭二帳戶之提
    款卡及密碼交付予該人及其所屬之詐騙集團成員使用，雖未
    見有何參與詐欺被害人曾瓊峰、王文聖、李怡靜、羅巧宜、
    蔡承祐之行為、或於事後亦分得款項之積極證據，而無從認
    屬本件詐欺取財行為之共同正犯，然其將應屬個人使用帳戶
    之提款卡及密碼提供予他人使用，即或本身因而涉案、面臨
    刑事追訴與處罰，仍無法合理說明其提供予他人使用之始末
    全貌，此即彰顯其幫助該他人為包含詐欺取財在內等財產犯
    罪之不確定故意。而嗣後該受被告提供使用前揭二帳戶之該
    人，果與其所屬之詐騙集團成員利用以之作為向被害人曾瓊
    峰、王文聖、李怡靜、羅巧宜、蔡承祐為詐欺取財之匯款帳
    戶使用，被告就此仍應負幫助他人為詐欺取財之罪責甚明。
  (四)綜上所述，足認被告前開所辯，當屬事後推諉卸責之詞，當
    無可採。從而，被告提起本件上訴，為無理由。原審認被告
    罪證明確而為論罪科刑之判決，並無違誤，應駁回被告之上
    訴。
四、末查，被告前未曾因故意犯罪受有期徒刑以上刑之宣告，此
    有臺灣高等法院被告前案紀錄表一份在卷可參，於本件中因
    一時失慮，致罹刑典，惟現已與被害人曾瓊峰達成如附表所
    示之調解內容，而被害人王文聖、李怡靜、羅巧宜亦同意提
    供帳戶帳號以供被告匯款賠償，被告當庭亦允諾希望可給予
    其一年半之時間來賠償被害人王文聖、李怡靜、羅巧宜之損
    失，此有本院一００年度附民移調字第二一八號調解筆錄一
    份、本院辦理刑事案件電話紀錄查詢表三紙及一００年九月
    二十六日審判筆錄各一份在卷可參，另被害人蔡承祐經本院
    合法傳喚及數次電繫而未到庭與被告洽談調解事宜或提供帳
    戶帳號資料以供被告匯款賠償，此有本院送達證書及辦理刑
    事案件電話記錄查詢表各一紙在卷可參，然此並非被告不願
    與之洽談調解所致，自仍足認被告犯後已具悔意，經此次科
    刑教訓後，應知警惕而無再犯之虞，本院認為前開對其宣告
    之刑，以暫不執行為適當，爰依刑法第七十四條第一項第一
    款之規定，併予宣告緩刑二年，以啟自新。次按緩刑宣告，
    得斟酌情形，命犯罪行為人向被害人支付相當數額之財產或
    非財產上之損害賠償，刑法第七十四條第二項第三款定有明
    文，查本件被告與被害人曾瓊峰達成如附表所示之調解內容
    ，被告當庭亦允諾願意以如附表所示方式各賠償被害人王文
    聖、李怡靜、羅巧宜之損失，本院斟酌上開各項情狀後，認
    於被告緩刑期間課予前述負擔，乃為適當，爰併予宣告之。
據上論斷，應依刑事訴訟法第四百五十五條之一第一項、第三項
、第三百六十八條、第三百七十三條，刑法第七十四條第一項第
一款、第二項第三款，判決如主文。
本案經檢察官卓俊吉到庭執行職務。
中    華    民    國   100    年    9     月    30    日
                  刑事第十六庭    審判長法  官  林家賢
                                        法  官  黃沛文
                                        法  官  周宛蘭
以上正本證明與原本無異。
不得上訴。
                                        書記官  許清秋
中    華    民    國   100    年    9     月    30    日
┌───────────────────────────────────────┐
│附表：                                                    100年度簡上字第724號│
├─────┬─────────┬───────────────────────┤
│給付對象  │給付金額（新臺幣）│給付方式（以下金額均新臺幣）                  │
├─────┼─────────┼───────────────────────┤
│曾瓊峰    │ 34,500元         │自100 年10月15日起至102 年8 月15日止，每月一期│
│          │                  │，分二十三期，每月15日，每期給付1,500 元，至全│
│          │                  │部金額清償完畢為止，如有一期不履行，視為全部到│
│          │                  │期。（匯款銀行：華南銀行屏東分行，帳號：800-20│
│          │                  │-0000000 ，戶名：曾瓊峰）                     │
├─────┼─────────┼───────────────────────┤
│王文聖    │ 29,989元         │應於本案判決確定後一年六個月內向被害人王文聖支│
│          │                  │付新臺幣29,989元（匯款郵局：台中松竹郵局，帳號│
│          │                  │：0000000-0000000 ，戶名：王文聖）            │
├─────┼─────────┼───────────────────────┤
│李怡靜    │ 59,977元         │應於本案判決確定後一年六個月內向被害人李怡靜支│
│          │（29,980＋29,997＝│付新臺幣59,977元（匯款銀行：台灣土地銀行新市分│
│          │  59,977）        │行，帳號：000000000000，戶名：李怡靜）        │
├─────┼─────────┼───────────────────────┤
│羅巧宜    │ 14,094元         │應於本案判決確定後一年六個月內向被害人羅巧宜支│
│          │（10,880＋3,214＝ │付新臺幣14,094元（匯款郵局：羅東竹林郵局，帳號│
│          │  14,094）        │：0000000-0000000 ，戶名：羅巧宜）            │
└─────┴─────────┴───────────────────────┘
附錄本判決論罪科刑法條：
刑法第三百三十九條第一項：
意圖為自己或第三人不法之所有，以詐術使人將本人或第三人之
物交付者，處五年以下有期徒刑、拘役或科或併科一千元以下罰
金。
附件：
臺灣板橋地方法院刑事簡易判決         100年度簡字第5055號
聲  請  人  臺灣板橋地方法院檢察署檢察官
被      告  賴嘉祺  女  21歲（民國○○年○月○○日生）
                    身分證統一編號：Ｚ000000000號
                    住新北市鶯歌區○○○路16巷25號
                    居桃園縣八德市○○街9巷3號
上列被告因詐欺案件，經檢察官聲請以簡易判決處刑（100年度
偵字第14636號），本院判決如下：
    主  文
賴嘉祺幫助意圖為自己不法之所有，以詐術使人將本人之物交付
，處拘役伍拾日，如易科罰金，以新臺幣壹仟元折算壹日。
    事實及理由
一、本案犯罪事實及證據，均引用如附件檢察官聲請簡易判決處
    刑書之記載。
二、按刑法上之幫助犯，係對於犯罪與正犯有共同之認識，而以
    幫助之意思，對於正犯資以助力，而未參與實施犯罪之行為
    者而言（最高法院75年度台上字第1509號、84年度台上字第
    5998號、88年度台上字第1270號判決同此見解）。是以如未
    參與實施犯罪構成要件之行為，且係出於幫助之意思提供助
    力，即屬幫助犯。又被告提供上開2 金融帳戶之提款卡及密
    碼予他人使用，使得收受上開2 帳戶之詐欺集團向被害人詐
    騙財物後，得以使用被告上開2 帳戶為匯款工具，致被害人
    匯款至被告上開2 帳戶內，而遂行詐欺取財之犯行，則其顯
    係參與詐欺取財構成要件以外之行為，而對該詐騙集團遂行
    詐欺取財犯行資以助力。是核被告賴嘉祺所為，係犯刑法第
    339條第1項、第30條第1 項前段詐欺取財罪之幫助犯。又被
    告係幫助犯，衡諸其犯罪情節，依刑法第30條第2 項規定，
    按正犯之刑減輕之。再被告以同時提供2 金融帳戶之幫助行
    為，使詐騙集團人員向被害人曾瓊鋒、王文聖、李怡靜、羅
    巧宜及蔡承祐等5 人為詐騙行為，應成立同種想像競合犯，
    而從一重之幫助詐欺罪處斷。爰審酌被告將金融帳戶交予他
    人供犯罪使用，紊亂社會正常交易秩序，並使不法之徒藉此
    輕易於詐騙後取得財物，致檢警難以追緝，助長詐騙犯罪風
    氣，並提高社會大眾遭受詐騙損失之風險，及被告犯罪後之
    態度等一切情狀，量處如主文所示之刑，並諭知易科罰金之
    折算標準，以資懲儆。
三、依刑事訴訟法第449 條第1 項前段、第3 項、第454 條第2
    項，刑法第339 條第1 項、第30條第1 項前段、第2 項、第
    55條、41條第1 項前段，刑法施行法第1 條之1 ，逕以簡易
    判決處刑如主文。
四、如不服本判決，得自收受送達之翌日起10日內向本院提出上
    訴狀，上訴於本院第二審合議庭（須附繕本）。
中    華    民    國   100    年    7     月    18    日
                刑事第二十二庭    法  官  潘  長  生
以上正本證明與原本無異。
                                  書記官  陳  褘  翎
中    華    民    國   100    年    7     月    18    日
臺灣板橋地方法院檢察署檢察官聲請簡易判決處刑書
                                    100年度偵字第14636號
    被      告  賴嘉祺  女  21歲（民國○○年○月○○日生）
                        住新北市鶯歌區○○○路16巷25號
                        居桃園縣八德市○○街9巷3號
                        身分證統一編號：Ｚ000000000號
上列被告因詐欺案件，業經偵查終結，認為宜聲請以簡易判決處
刑，茲將犯罪事實及證據並所犯法條分敘如下：
        犯罪事實
一、賴嘉祺能預見提供自己之金融機構帳戶存摺、提款卡及提款
    密碼予他人使用，可能幫助他人遂行詐欺取財犯行，竟仍不
    違背其本意，基於幫助詐欺之不確定故意，於民國100年4月
    1日前某時，於不詳地點，將其向中華郵政股份有限公司鶯
    歌鳳鳴郵局帳號000-00000000000003號帳戶之存簿、提款卡
    及提款密碼，和華南商業銀行鶯歌分行000-000000000000號
    帳戶之提款卡及提款密碼，提供予真實姓名年籍不詳之人士
    使用。嗣由該名人士所屬之詐欺集團成員，基於為自己不法
    所有意圖及詐欺之犯意聯絡，於100年4月1日致電曾瓊鋒、
    王文聖、李怡靜、羅巧宜及蔡承祐佯稱其前網路購物設定有
    誤，需至自動櫃員機依指示配合操作以取消設定云云，致曾
    瓊鋒等5人陷於錯誤，曾瓊鋒、王文聖分別於同日匯款7萬元
    、2萬9,989元至賴嘉祺前揭中華郵政鶯歌鳳鳴郵局帳戶，李
    怡靜於同日匯款2萬9,980元、2萬9,997元、羅巧宜於同日匯
    款1萬880元、3,214元、蔡承祐於同日匯款9,999元至賴嘉祺
    上開華南銀行鶯歌分行帳戶內，旋即遭人提領一空。嗣因曾
    瓊鋒等5人發覺有異，報警處理，始悉上情。
二、案經新北市政府警察局三峽分局移送偵辦。
        證據並所犯法條
一、訊據被告賴嘉祺矢口否認有幫助詐欺犯行，辯稱：上開2帳
    戶之提款卡、存摺放置於伊常用之包包內，不知為何會不見
    ，所以沒去掛失，伊沒有提供他人密碼，不知他人如何知悉
    提款卡密碼去提款，無提供帳戶幫助詐欺云云。經查: 證人
    即被害人曾瓊鋒等5人因電話詐欺陷於錯誤而分別匯款至被
    告上開2帳戶之事實，渠等於警詢時陳述明確，並有被告上
    開中華郵政股份有限公司鶯歌鳳鳴郵局帳戶申辦資料及交易
    明細表、華南商業銀行股份有限公司鶯歌分行帳戶申辦資料
    及交易明細表等在卷可稽，堪予認定。又個人帳戶事關自身
    財產權益之保障，一般人均有妥善保管存摺、金融卡，並就
    密碼嚴格保密，以防止被他人盜用之認知，被告將存摺、金
    融卡一同放置於提包內，已與常情有悖，又既是置於日常生
    活常用之提包貼身保管，豈有遺失而不知之理，且遲未向金
    融機構申報掛失等情，此均與常情有違。況依一般社會常情
    ，欲使用金融卡領取款項者，須於金融機構所設置之自動櫃
    員機上依指令操作，並輸入正確之密碼，方可順利領得款項
    ，由此可見，如非帳戶所有人同意、授權而告知金融卡密碼
    等情況，單純持有金融卡之人，欲隨機輸入號碼而領取款項
    之機會，以現今磁條或晶片金融卡至少4位或6位以上密碼之
    設計，不法之人任意輸入號碼而與正確之密碼相符者，機率
    微乎其微，反觀被告之上開銀行帳戶交易紀錄，可知上開帳
    戶經被害人匯款後，立即遭人提領，若非他人經被告告知提
    款密碼，豈能輕易透過自動櫃員機提款，足見被告應係蓄意
    將上開帳戶提款卡及密碼交付他人，而非不慎遺失致遭他人
    利用，故其主觀上應可預見該帳戶可能遭作為詐騙犯行之取
    款工具，而仍不違背其本意而為之，其顯有幫助詐欺之間接
    故意與行為。況且該詐欺集團若果未得被告同意使用前揭帳
    戶，則被告隨時有可能掛失並補發提款卡後將詐得入該帳戶
    之款項提領一空，則該詐欺集團焉有可能甘冒此損失風險之
    理，是被告所辯上揭情詞顯與常情不符，其上開帳戶之提款
    卡及密碼應係被告提供予詐騙集團使用，應無疑義，被告犯
    嫌洵堪認定。
二、核被告所為，係犯刑法第30條第1項、第339條第1項幫助詐
    欺取財罪嫌。
三、依刑事訴訟法第451條第1項聲請逕以簡易判決處刑。
    此  致
臺灣板橋地方法院
中    華    民    國   100    年    6     月    23    日
                              檢察官  廖棣儀
本件正本證明與原本無異
中    華    民    國    100  年      7    月    5    日
                              書記官